臺灣高雄地方法院民事判決
111年度雄簡字第933號
原      告  李德煌  

訴訟代理人  李和芸  
被      告  楊善豪  

上列當事人間損害賠償事件，原告提起刑事附帶民事訴訟，經本
院刑事庭移送前來（110年度交簡附民字第207號），本院於民國
111年11月2日辯論終結，判決如下：
    主  文
被告應給付原告新臺幣陸拾伍萬參仟伍佰參拾陸元及自民國一一
○年十二月九日起至清償日止按週年利率百分之五計算之利息。
原告其餘之訴駁回。
訴訟費用由被告負擔百分之六十三，餘由原告負擔。
本判決第一項得假執行。但被告以新臺幣陸拾伍萬參仟伍佰參拾
陸元為原告預供擔保後得免為假執行。
    事實及理由
一、本件被告未於言詞辯論期日到場，核無民事訴訟法第386 條
    所列各款情形，爰依到場原告之聲請，由其一造辯論而為判
    決。
二、原告主張：被告於民國109年7月1日上午7時8分許，駕駛車
    牌號碼00-0000號自用小貨車，沿高雄市鳥松區大埤路由南
    往北方向行駛，駛至該路段澄清湖得月樓前（澄清幹16電杆
    ）時，本應注意行車速度應依限速標誌或標線之規定，並與
    同一車道行駛之前車保持隨時可以煞停之距離，而依當時情
    狀並無不能注意之情事，竟疏未注意，仍以時速約60公里之
    速度超速（該處限速為時速50公里）行駛，且未與前方由原
    告騎乘之車號000-0000號普通重型機車（下稱系爭車輛）保
    持安全距離，而自後方追撞原告之車尾，致原告因而人車倒
    地（下稱系爭事故），並受有左手撕裂傷、四肢多處擦傷、
    左手第5指掌骨骨折、左脛骨脛骨平台骨折、左脛骨骨幹骨
    折等傷害（下稱系爭傷勢），因此受有如附表所示之損害，
    爰依民法第184 條第1 項前段提起本件訴訟。並聲明：㈠被
    告應給付原告新臺幣（下同）1,037,057元，及自起訴狀繕
    本送達翌日起至清償日止，按年息5％計算之利息。㈡願供擔
    保請准宣告假執行。　　　　　
三、被告未於言詞辯論期日到庭，先前亦未為任何陳述或答辯。
四、本院之判斷
　㈠按行車速度，依速限標誌或標線之規定，無速限標誌或標線
    者，應依下列規定：一、行車時速不得超過五十公里。但在
    未劃設車道線、行車分向線或分向限制線之道路，或設有快
    慢車道分隔線之慢車道，時速不得超過四十公里。道路交通
    安全規則第93條第1 項第1 款定有明文。查被告本應注意事
    故地點限速不得超過50公里，並應注意與前車保持隨時可煞
    停之距離狀況，而依當時天候晴朗，日間自然光線，柏油路
    面乾燥、無缺陷，視距良好無障礙物，又無不能注意之情事
    ，竟疏未注意，適有原告騎乘系爭車輛，沿同一路段、相同
    方向行駛在前，被告疏未注意貿然往前超速行駛，因而與系
    爭車輛發生碰撞，原告當場人車倒地，致受有系爭傷勢等情
    ，有原告提出之診斷證明書在卷足考（本院卷第97-101頁）
    ，並經本院職權調取110年度交簡字第2706號刑事卷宗，核
    閱無訛，而被告已於相當時期受合法通知而未於言詞辯論期
    日到場，亦未提出書狀作何聲明或陳述，依民事訴訟法第28
    0 條第3 項準用第1 項規定，視同自認，故堪認原告之主張
    為真實。且被告前揭過失行為，亦堪認與系爭事故之發生有
    相當因果關係，並致原告受有系爭傷勢，被告不法侵害原告
    之身體權，致原告受有附表所示等財產上支出之損害，自應
    對原告負侵權行為損害賠償之責任。　 　　
　㈡次按因故意或過失，不法侵害他人之權利者，負損害賠償責
    任；不法侵害他人之身體或健康者，對於被害人因此增加生
    活上之需要時，應負損害賠償責任；不法侵害他人之身體、
    健康者，被害人雖非財產上之損害，亦得請求賠償相當之金
    額；不法毀損他人之物者，被害人得請求賠償其物因毀損所
    減少之價額，民法第184條第1項前段、第193 條第1項、第1
    95條第1、3 項、第196條分別定有明文。原告主張被告過失
    肇致本件事故發生應堪採信，已如前述。故被告就原告因事
    故所生之損害自應負賠償責任，茲就原告請求之項目及金額
    ，分敘如下：
　⒈醫療費用：原告主張其因本件事故支出醫療費用162,794元，
    並提出診斷證明書、醫療費用收據為證（本院卷第51-51頁
    、第97-101頁），核屬原告因系爭傷勢應支出之必要費用，
    故原告請求被告賠償醫療費用162,794尚屬有憑。至於逾此
    範圍之金額，無醫療單據可資證明，不應准許。
  ⒉看護費用：按以親屬代為照顧被害人之起居，固係基於親情
    ，但親屬看護所付出之勞力並非不能評價為金錢，雖因二者
    身分關係而免除被害人之支付義務，惟此種基於身分關係之
    恩惠，自不能加惠於加害人，故由親屬看護時雖無現實看護
    費之支付，仍應認被害人受有相當於看護費之損害，得向被
    告請求賠償，始符公平原則（最高法院94年度台上字第1543
    號判決參照）。原告主張其因系爭事故住院17日及出院後3
    個月需專人照護，而由家人看護，每日2,400元計算，此部
    分得請求之費用為261,600元（計算式：109×2,400＝261,600
    ），並提出診斷證明書為證（本院卷第99頁）。觀之前開診
    斷證明記載：病患109年7月1日住院，住院當日接受左腿外
    固定、筋膜切手術及傷口負壓治療，109年7月6日接受傷口
    負壓拆除合併筋膜傷口關閉縫合手術，於109年7月14日拆除
    外固定、骨折復位合併鋼板內固定手術，於109年7月17日離
    院，需專人照護3個月等語，可見原告於住院期間及出院後3
    個月，確有專人照顧之必要，又衡諸常情，親屬間看護應可
    較為細心，病人亦能獲得較大之身心助益，併考量家屬陪同
    就醫耗費之時間等，則原告之傷勢雖係由其家屬看護，其主
    張每日看護費用以2,400元計算，未高於一般常情，尚屬合
    理。是原告請求被告賠償看護費用261,600元，為有理由。
　⒊薪資損失：原告主張因系爭傷勢手術期間（17日），不能工
    作受有薪資損害，並提出薪資條為證（本院卷第83-87頁）
    。審酌原告無法提出請假證明，而依常情於手術期間當無法
    正常工作，原告亦當庭自承：車禍後請假期間勞保有賠付公
    傷損失，公司支付3成，勞保局支付7成，後於109年11月原
    告已非自願離職資遣等語（本院卷第166頁），則原告於住
    院期間既已受有勞保賠付，此外無其他證據可認原告客觀上
    受有其他薪資損失，是以原告請求薪資損失應無理由。
　⒋車輛修理費：原告主張系爭機車維修費用13,100元，並提出
    收據為憑(本院卷第93頁)。而系爭機車108年3月出廠，本件
    事故發生時依行政院所頒固定資產耐用年數表及固定資產折
    舊率表，【機械腳踏車】之耐用年數為3年，依平均法計算
    其折舊結果（即以固定資產成本減除殘價後之餘額，按固定
    資產耐用年數表規定之耐用年數平均分攤，計算折舊額），
    每年折舊率為3 分之1 ，並參酌營利事業所得稅查核準則第
    95條第6 項規定「 固定資產提列折舊採用定率遞減法者，
    以1 年為計算單位，其使用期間未滿1 年者，按實際使用之
    月數相當於全年之比例計算之，不滿1月者，以1 月計」，
    上開【機械腳踏車】自出廠日108年3月，迄本件車禍發生時
    即109年7月1日，已使用1年4月，則零件扣除折舊後之修復
    費用估定為8,733元【計算方式：1.殘價＝取得成本÷( 耐用
    年數＋1)即13,100÷(3+1)≒3,275（小數點以下四捨五入）；2
    .折舊額 ＝(取得成本－殘價)×1/（耐用年數）×（使用年數）
    即(13,100－3,275) ×1/3×（1+4/12）≒4,367（小數點以下四
    捨五入）；3.扣除折舊後價值＝（新品取得成本－折舊額）即
    13,100－4,367＝8,733】，是此，系爭機車所受損害應為8,73
    3元，原告得請求賠償之系爭機車修復費用為8,733元，逾此
    部分尚屬無據。
　⒌精神慰撫金：按不法侵害他人之身體、健康、名譽、自由、
    信用、隱私、貞操，或不法侵害其他人格法益而情節重大者
    ，被害人雖非財產上之損害，亦得請求賠償相當之金額，民
    法第195 條第1 項前段定有明文。又慰撫金之多寡，應斟酌
    雙方之身份、地位、資力與加害之程度及其他各種情形核定
    相當之數額；其金額是否相當，自應依實際加害情形與被害
    人所受之痛苦及雙方之身份、地位、經濟狀況等關係決定之
    。經查，被告因過失不法侵害原告之身體，致原告系爭傷害
    ，已如前述，揆諸前揭法律規定，原告就其所受非財產上損
    害向被告請求損害賠償，為有理由，應予准許。本院斟酌原
    告所受傷害之傷勢程度、所須休養期間、復原情形及精神痛
    苦，再衡量原告陳報之學歷、職業、收入、資產狀況等節（
    本院卷第43頁），並參酌兩造之財產資力（有兩造之稅務電
    子閘門財產所得調件明細表可參，因屬個人隱私，僅予參酌
    ，不予揭露）等一切情狀，認精神慰撫金數額以300,000元
    為適當，逾此範圍之部分，則屬過高，不應准許。
  ⒍綜上，上開金額合計為733,127元(162,794+261,600+8,733+3
    00,000＝733,127)。
  ㈢另按保險人依本法規定所為之保險給付，視為被保險人損害
    賠償金額之一部分，被保險人受賠償請求時，得扣除之強制
    汽車責任保險法第32條規定。是被保險人受賠償請求時，得
    依上開規定扣除請求權人已領取之保險給付。經查，原告已
    領取強制汽車責任保險金79,591元（本院卷第157頁），則
    被告應賠償之金額733,127元扣除上開理賠金額後，原告尚
    得再請求被告賠償653,536元。
　㈣末按給付無確定期限者，債務人於債權人得請求給付時，經
    其催告而未為給付，自受催告時起，負遲延責任。其經債權
    人起訴而送達訴狀，或依督促程序送達支付命令，或為其他
    相類之行為者，與催告有同一之效力，民法第229 條第2 項
    定有明文。從而，原告依侵權行為法律關係請求被告賠償屬
    於無確定期限債務，故原告請求自起訴狀繕本送達之翌日起
    即110年12月9日（附民卷第13頁）至清償日止，按週年利率
    百分之5計算之利息，為有理由，應予准許。逾此範圍請求
    之遲延利息，尚難准許。
五、從而，原告依侵權行為法律關係提起本件訴訟，請求被告應
    給付原告653,536元及自起訴狀繕本送達翌日即110年12月9
    日起至清償日止按週年利率百分之5 計算之利息為有理由，
    應予准許。逾此部分之請求無理由，應予駁回。
六、本件原告勝訴部分，係適用簡易訴訟程序所為被告敗訴之判
     決，依民事訴訟法第389 條第1 項第3 款之規定，應依職
    權 宣告假執行。並依職權諭知免為假執行之擔保金額。 
七、訴訟費用負擔之依據：民事訴訟法第79條。
中　　華　　民　　國　　111 　年　　11　　月　　30　　日
                  高雄簡易庭　法　　官  鄧怡君
附表
編號 請求項目 金額（新臺幣） 內容 證據出處 備註 1 醫療費用 162,834元 長庚醫院：850元 高雄榮總醫院：159,984元 健仁醫院：1,960元 本院卷P51-81 單據金額核對總額為162,794元，與原告請求差額60元。 2 看護費用 261,600元 住院期間17日，復健期間（109.07.18起三個月），合計109日，每日2,400元計算，由家屬看護。 費用部分無單據。 診斷證明書-本院卷P99  3 薪資損失  109.07.01至109.12.31，平均每月薪資28,319元，請求手術住院17日之薪資損失。 診斷證明書-本院卷P99 本院卷P216 4 系爭車輛修理費 13,100元  行照-本院卷P91 收據-本院卷P93 金額核對相符。 5 精神慰撫金 500,000元    
以上正本係照原本作成。
如對本判決上訴，須於判決送達後20日內向本院提出上訴狀。如
委任律師提起上訴者，應一併繳納上訴審裁判費。
中　　華　　民　　國　　111 　年　　11　　月　　30　　日
                              書記官   吳語杰